【裁判字號】    92,訴,726
【裁判日期】    920428
【裁判案由】    毒品危害防制條例
【裁判全文】
臺灣高雄地方法院刑事判決                       九十二年度訴字第七二六號
    公  訴  人  臺灣高雄地方法院檢察署檢察官
    被      告  甲○○
右列被告因違反毒品危害防制條例案件，經檢察官提起公訴（九十年度毒偵字第四九
四六號），本院判決如左：
    主  文
甲○○施用第一級毒品，累犯，處有期徒刑玖月。又施用第二級毒品，累犯，處有期
徒刑伍月。應執行有期徒刑壹年。
    事  實
一、甲○○前因違反麻罪藥品管理條例案件，於民國八十五年九月四日，經本院以八
    十五年度易字第五三○四號判決判處有期徒刑三月，上訴後，於八十五年十一月
    十四日，經臺灣高等法院高雄分院以八十五年度上易字第二三○九號判決撤銷原
    判決，並判決有期徒刑三月確定，於八十六年四月六日執行完畢出監。
二、甲○○前因施用毒品案件，經依本院以八十七年度訴字第一二五四號裁定送觀察
    、勒戒後，認無繼續施用毒品之傾向，由本院於八十七年十一月三十日，以八十
    七年度訴字第一二五四號判決判處免刑確定。詎仍未戒絕毒品，於前開免刑判決
    確定後，復基於施用第二級毒品安非他命之概括犯意，自八十九年六月起至八十
    九年九月十八日止，連續施用第二級毒品安非他命多次，經本院以八十九年度毒
    聲字第七三七三號裁定送觀察、勒戒後，認有繼續施用毒品之傾向，除送強制戒
    治外，並於九十一年一月二十八日，經本院以九十年度鳳簡字第九○○號判決判
    處有期徒刑五月。嗣於前開免刑判決後、有罪判決前，另基於施用第一級毒品海
    洛因、第二級毒品安非他命之犯意，於九十年九月二十四日採尿時起回溯二十四
    小時內之某時止（不包括公權力拘束期間），在不詳處所，以不詳方式、施用第
    一級毒品海洛因、第二級毒品安非他命各一次，而於九十年九月二十四日凌晨四
    時許，因另涉竊盜案件，在高雄市○○區○○路、高速公路東側便到附近，為警
    查獲，經採尿後得知上情。
三、案經高雄市政府警察局楠梓分局報告臺灣高雄地方法院檢察署檢察官偵查起訴。
    理  由
一、訊據被告甲○○否認有何施用毒品犯行，辯稱：伊未施用毒品，可能係吳育奇於
    車上施用毒品，其因吸到致尿液有毒品反應等語。經查：
  (一)被告於九十年九月二十四日經警查獲後，採集其尿液送高雄市立凱旋醫院檢驗，
    結果呈嗎啡及甲基安非他命陽性反應（以ＧＣ／ＭＳ方式檢驗），有該醫院九十
    年十月五日高市凱醫檢字第○○二四七號煙毒尿液檢驗成績書可稽。
  (二)又氣相層析質譜儀（ＧＣ／ＭＳ）乃目前就藥物篩檢結果必須進一步確認時所最
    常採用之確認方法，因此在良好的操作條件之下，以氣相層析質譜儀作藥物及其
    代謝物之定性及定量分析，幾乎不會有偽陽性反應產生，業經行政院國軍退除役
    官輔導委員會臺北榮民總醫院於八十三年四月七日以（八三）北總內字第０三０
    五九號函示明確。
  (三)另海洛因係嗎啡經化學合成之半人工合成品，毒性倍於嗎啡，其經吸食或施打入
    人體，經新陳代謝作用又可分解成嗎啡，故海洛因在進入人體後，均以嗎啡形態
    排於尿液中，故於吸食或施打海洛因之煙毒嫌疑犯尿液中，可檢出嗎啡毒性反應
    ；再一般人施打海洛因後，八小時內約有％量於尿中排出，二十四小時後剩餘
    量之90％再排出，七十二小時後仍有微量排出，而因人體代謝差異（即成癮者）
    ，其代謝時間慢，故於一百二十小時內（即五日內）利用較具公信力之儀器（如
    氣相層析質譜儀）仍『可能』被檢出，因而以施用前【四日內】施用之，應可以
    檢驗出毒品的反應，此經憲兵司令部於八十年五月七日以（八十）鑑驗字第一七
    四六號函示明確。而安非他命經服用後，約百分之七十於二十四小時內自尿中排
    出，亦經行政院衛生署藥物食品檢驗局八○藥檢壹字第○四○七一二號函示明確
    。
  (四)況除非共處在狹小之密閉空間，並『故意』大量吸入二手煙，否則應不致於尿液
    中代謝出煙毒反應，業經法務部調查局八十三年九月十七日（八三）發技（一）
    字第八三一００一八五號函示明確。是被告辯稱：其尿液呈嗎啡及甲基安非他命
    陽性反應，係吸入二手煙所致等語，縱若屬實，因被告故意大量吸入之故，亦不
    能解免施用毒品之犯行。
  (五)因本件尿液係以ＧＣ／ＭＳ方法檢驗，幾乎無偽陽性反應發生之可能，而被告二
    手煙之辯稱，尚無法解免罪行。在施用海洛因、安非他命後，約百分之八十之海
    洛因、百分之七十之安非他命，會於二十四小時內排出，是被告於九十年九月二
    十四日採尿時起回溯二十四小時內之某時止（不包括公權力拘束期間），施用第
    一級毒品海洛因、第二級毒品安非他命各一次之犯行，堪以認定。
二、論罪科刑部分：
  (一)按犯毒品危害防制條例第十條之罪，經觀察勒戒後，無繼續施用毒品之傾向者，
    應由檢察官為不起訴處分。經不起訴處分後五年內再犯第十條之罪，經觀察勒戒
    後，認無繼續施用毒品之傾向者，亦應由檢察官為不起訴處分，若認有繼續施用
    毒品之傾向者或三犯以上者，依毒品危害防制條例第二十條第三項之規定意旨，
    應由檢察官偵查起訴。
  (二)又適用毒品危害防制條例時，其一犯、二犯、三犯應以經檢察官不起訴處分及法
    院判決確定之次數為斷，而非以觀察、勒戒或強制戒治等療程完結之次數為準。
    此觀之再犯停止戒治期間另有施用毒品犯行，若前次施用犯行業經判決確定，我
    國最高審判機關均認定為三犯，而非二犯，不論該強制戒治期間是否屆滿、療程
    是否結束甚明（最高法院九十年度臺非字第三九一號、八十九年度臺非字第四八
    二號、八十九年度臺非字第四二三號、八十九年度臺非字第三五三號、八十九年
    度臺非字第三三八號及八十九年度臺非字第九○號等判決意旨參照）。
  (三)查被告前因施用毒品案件，經依本院以八十七年度訴字第一二五四號裁定送觀察
    、勒戒後，認無繼續施用毒品之傾向，由本院於八十七年十一月三十日，以八十
    七年度訴字第一二五四號判決判處免刑確定等情，有臺灣高雄地方法院檢察署刑
    案資料查註紀錄表、臺灣高等法院被告全國前案紀錄表及該判決書可證。又前開
    免刑判決確定後，被告復基於施用第二級毒品安非他命之概括犯意，自八十九年
    六月起至八十九年九月十八日止（下稱八十九年犯行），連續施用第二級毒品安
    非他命多次，經本院以八十九年度毒聲字第七三七三號裁定送觀察、勒戒後，認
    有繼續施用毒品之傾向，除送強制戒治外，並於九十一年一月二十八日，經本院
    以九十年度鳳簡字第九○○號判決判處有期徒刑五月等情，亦有上開前案資料、
    起訴書、判決書及被告在監在押資料可參。由於本件犯行介於本院八十七年度訴
    字第一二五四號免訴判決分確定後、八十九年犯行判決確定前，是依前開說明，
    本件仍屬二犯，且因本件犯行與八十九年犯行，前後已相距一年有餘，應係另行
    起意，尚難認有連續犯之關係（指施用第二級安非他命部分）。另八十九年犯行
    部分，經本院以八十九年度毒聲字第七三七三號裁定送觀察、勒戒後，認有繼續
    施用毒品之傾向，業如前述，因二犯部分既經認定有繼續施用之傾向，而本件犯
    行屬二犯之再犯行為，仍屬二犯，是依毒品危害防制條例第二十條第三項之規定
    意旨，自應依法論科。
  (四)另海洛因、安非他命為毒品危害防制條例所稱之第一級、第二級毒品，此觀諸該
    條例第二條第二項第一款、第二款甚明，被告施用上開毒品，核其所為，係違反
    毒品危害防制條例第十條第一項、第二項之施用第一級毒品、第二級毒品罪。被
    告所犯上開罪名間，犯意各別，方法互異，應併合處罰之。被告施用第一級、第
    二級毒品前持有第一級、第二級毒品之行為，本應各論以持有之罪，惟各該次持
    有毒品之低度行為均為其後施用毒品之高度行為所吸收，不另論罪。再者，被告
    前因違反麻罪藥品管理條例案件，於八十五年九月四日，經本院以八十五年度易
    字第五三○四號判決判處有期徒刑三月，上訴後，於八十五年十一月十四日，經
    臺灣高等法院高雄分院以八十五年度上易字第二三○九號判決撤銷原判決，並判
    決有期徒刑三月確定，於八十六年四月六日執行完畢出監等情，有前開刑案前科
    資料可參，被告於受有期徒刑執行完畢後，五年內再犯有期徒刑以上之罪，為累
    犯，應依刑法第四十七條之規定，加重其刑。爰審酌被告經觀察勒戒後，均未戒
    絕毒品，另再施用毒品，顯見其自制力不足，無法擺脫毒品，故應藉由刑罰之執
    行，以收教化之功能，並參以被告犯後坦承犯行，所犯係自傷行為，尚未害及他
    人等一切情狀，分別量處如主文所示之刑，並定執行刑，以資懲儆。
據上論斷，應依刑事訴訟法第二百九十九條第一項前段，毒品危害防制條例第十條第
一項、第二項，刑法第十一條前段、第四十七條、第五十一條第五款，判決如主文。
中      華      民      國      九十二      年    四    月    二十八    日
                                  臺灣高雄地方法院刑事第一庭
                                      法  官  方  百  正
右正本證明與原本無異。
如不服本判決，應於判決送達後十日內，向本院提出上訴狀。
                                      書記官  張  金  蘭
中    華    民    國      九十二      年      四      月      二十八   日
附錄本判決論罪科刑所依據之法條：
毒品危害防制條例第十條
施用第一級毒品者，處六月以上五年以下有期徒刑。
施用第二級毒品者，處三年以下有期徒刑。


司法院資訊處製作；財團法人民間司法改革基金會備份。
